最高法院刑事判決　　　　　　九十四年度台上字第一０六七號
　　上訴人　台灣高等法院台中分院檢察署檢察官
　　被　告　甲○○
　　　　　　　　　　環山二巷1.
上列上訴人因被告貪污案件，不服台灣高等法院台中分院中華民
國九十三年十一月十六日第二審更審判決（九十三年度重上更(三)
字第一九五號，起訴案號：台灣台中地方法院檢察署八十九年度
偵字第一０二一二號），提起上訴，本院判決如下：
    主  文
上訴駁回。
    理  由
按刑事訴訟法第三百七十七條規定，上訴於第三審法院，非以判
決違背法令為理由，不得為之。是提起第三審上訴，應以原判決
違背法令為理由，係屬法定要件。如果上訴理由狀並未依據卷內
訴訟資料，具體指摘原判決不適用何種法則或如何適用不當，或
所指摘原判決違法情事，顯與法律規定得為第三審上訴理由之違
法情形，不相適合時，均應認其上訴為違背法律上之程式，予以
駁回。本件原判決以公訴意旨略稱：被告甲○○係台中縣和平鄉
平等村村長，林清隆（已死亡，業經判決公訴不受理確定）為村
幹事，均經該鄉鄉長授權承辦平等村「九二一」震災住屋毀損全
、半倒慰助金及租金補貼之申請、判定審查等業務，均為依據法
令從事於公務之人員。其均明知內政部已頒布受災區住屋全倒、
半倒之認定標準及慰助金、租金補助款核發事項，仍共同基於圖
利之概括犯意聯絡，明知原判決附表所示詹坤煌等四十四人之住
屋受損情形，均不符半倒標準，卻逕予認定符合半倒標準，並由
被告於林清隆製作之不實「勘查表」上蓋章核可，送交和平鄉公
所民政課書面審查，圖使詹坤煌等人分別獲得新台幣（下同）十
萬元之慰助金，及三萬元至三十二萬四千元不等租金補助款之不
法利益。該案經和平鄉公所兼民政課課長謝藤亮審核後，呈送鄉
長林文生（庇護貪污罪嫌部分，經判決無罪確定）核定，暫以預
付款科目發放慰助金及租金補助款共一千零九十八萬八千元。同
年十一月中旬，謝藤亮接獲檢舉該「勘查表」有不實之情形，即
指示承辦人陳海光簽報鄉長，函知平等村辦公室停止發放上開款
項，並會同建設課複勘。惟林清隆仍執意全數發放，而建設課於
同年十二月三、四日指派技士鄭永松會同複勘時，對於上開災屋
是否符合半倒標準，仍未達成共識。事後，林文生知悉被告、林
清隆已全數發放補助款圖利詹坤煌等人，猶予以庇護，不為舉發
等情，因認被告涉有貪污治罪條例第六條第一項第四款之圖利罪
嫌。經審理結果，認不能證明被告犯罪，爰維持第一審諭知被告
無罪部分之判決，駁回檢察官在第二審之上訴，已綜合卷內訴訟
資料，詳加審酌論斷，敘明何以無從形成被告有罪心證之理由，
從形式上觀察，並無判決違背法令之情形存在。按證據之取捨及
其證明力之判斷，屬事實審法院之職權，倘其判斷不違反經驗法
則與論理法則，即不容任意指摘為違法，而執為第三審上訴之合
法理由。查被告及林清隆在法務部調查局台中縣調查站、偵查及
歷次審理中所為之供述，前後反覆不一，其真實性堪疑。而被告
因罹患嚴重痛風，於八十八年十月二十日至台中市中國醫藥學院
附設醫院門診，同年十一月六日至十五日手術治療，之後並陸續
回診，迄同年十二月底為止，除十二月初旬曾返回平等村住家數
日外，均在醫院住院、門診及台中市親戚家中休養，有中國醫藥
學院附設醫院診斷證明書及病歷紀錄可稽，且據證人鄭成功、劉
春隆、羅學良、詹黃麗滿、楊天瑤、林惠娟、賴志昇、胡洪秀花
、何誠武等人證述明確。參酌「九二一」大地震後，中部橫貫公
路嚴重坍方，交通中斷，無法通行（和平鄉公所送往平等村之郵
件，須由豐原轉發台北，再經宜蘭轉走橫貫公路宜蘭支線，至梨
山郵局轉發平等村），被告辯稱其於勘災期間，因病在台中市住
院治療、休養等語，可以採信。又詹坤煌等四十四人受損戶之勘
查、慰助金及租金補助之申請，均係村幹事林清隆辦理；被告因
賑災補助款之申請時效，故於台中市住院、休養期間，將印章交
由林清隆使用，並未實際參與，為林清隆在第一審審理中所供明
，復經證人鄭俊銘、楊美花、胡明光、胡洪秀花、何誠武等人結
證屬實。證人即於「勘查表」上蓋章之警員洪樹涼、全學強、薛
志誠、陳崇伯等人亦不能證明被告確有參與勘災之情事，復無其
他積極證據足認被告有起訴書所指之犯行，尚難僅憑被告與林清
隆在警詢及偵查中之瑕疵供述，及證人林維國、陳海光等人所為
之不明確陳述，遽為被告有罪之認定，判決內已詳敘其斟酌取捨
之理由，核與經驗法則及論理法則無違。檢察官對於起訴之被告
犯罪事實，既未提出適合於證明其犯罪事實之積極證據，原審對
於卷內訴訟資料，復已參互審酌判斷，仍無從獲得被告有罪之心
證，基於無罪推定之原則，因而維持第一審諭知被告無罪之判決
，於法無違。上訴意旨，漫就原審取捨證據及判斷其證明力職權
之適法行使，暨判決內已明白論斷之事項，憑己見為不同之評價
，任意爭執，不符第三審上訴之法定要件。至證人即警員洪樹涼
等人於「勘查表」上蓋章之日期，是否確於當日出差？台中縣和
平鄉建設課技土鄭永松於勘災期間之差勤情形如何？俱不影響於
判決之結果，原審未向其任職之機關函查（檢察官亦未提出此項
證據調查之聲請），尤無違法可言。上訴意旨指摘之各節，均與
法律規定得為第三審上訴理由之違法情形，不相適合，其上訴為
違背法律上之程式，應予駁回。
據上論結，應依刑事訴訟法第三百九十五條前段，判決如主文。
中　　華　　民　　國　九十四　年　　三　　月    十  　日
                      最高法院刑事第三庭
                          審判長法官  紀　俊　乾
                                法官  黃　正　興
                                法官  劉　介　民
                                法官  陳　東　誥
                                法官  林　秀　夫
      本件正本證明與原本無異
                                      書  記  官
中　　華　　民　　國　九十四　年　　三　　月　 十四 　日
                                                  Ｍ
